臺灣雲林地方法院刑事判決　　　　　　　　　　　　　九十三年度訴字第二七九號
　　公　訴　人　臺灣雲林地方法院檢察署檢察官
　　被　　　告　丙○○
右列被告因偽證案件，經檢察官聲請以簡易判決處刑（九十三年度偵字第九○九號）
，本院北港簡易庭受理後（案號：九十三年度港簡字第八三號），認不宜逕以簡易判
決處刑，經改依通常程序審判，判決如左：
    主  文
丙○○證人，於執行審判職務之公署審判時，於案情有重要關係之事項，供前具結，
而為虛偽陳述，累犯，處有期徒刑拾月。
    事  實
一、丙○○前於民國八十七、八十八年間，因公共危險及傷害案件，分別為法院判處
    有期徒刑一年二月、五月，經定應執行有期徒刑一年七月，自九十年五月七日刑
    期起算，指揮書執畢日期為九十一年七月六日，於九十一年六月三十日縮短刑期
    執行完畢，竟不知悔改，因與丁○○、戊○○係屬舊識，明知於民國九十一年十
    月五日凌晨二時至二時三十分許之間，其並未與丁○○及戊○○在雲林縣口湖鄉
    青蚶村青蚶大排堤防上共同飲酒，為使丁○○、戊○○脫免所涉竊盜罪嫌，竟基
    於偽證之犯意，於九十一年十二月十九日台灣雲林地方法院檢察署檢察官偵查九
    十一年偵字第四一八八號丁○○、戊○○被訴竊盜案件時，就於案情有重要關係
    之「丁○○、戊○○於九十一年十月五日凌晨二時至二時三十分許之間，是否在
    雲林縣口湖鄉青蚶大排連續竊取乙○○所有及黃中南持有之膠筏各一具」之事項
    ，於具結後虛偽陳述：「當天凌晨一時許，被告二人（按：指丁○○、戊○○）
    來找我，因很久沒有見面，我即邀他們至岸邊喝酒，我們二點出發，我騎車載他
    們二人一起去，到了後我們即在岸邊喝酒，喝到將近二點半，我又出去買酒，但
    我三點多回來，他們已經不在了，這中間他們做了何事，我不知道」等語，嗣又
    接續於九十二年六月十八日本院審理九十二年易字第一八七號丁○○、戊○○被
    訴竊盜案件時，供前具結，而虛偽陳述：「當天丁○○、戊○○到我家找我，在
    我家待了一會兒後，我先去檳榔攤買六瓶啤酒，後來我騎機車載他們兩人去金湖
    堤防喝酒，喝大約半個多小時左右，喝完後，我說我再去買，我先騎去下崙，買
    不到酒，我又騎回金湖，又買不到，過了大約半個小時回到現場，已經看不到他
    們了」等語。
二、案經臺灣高等法院臺南分院告發臺灣雲林地方法院檢察署檢察官偵查後聲請以簡
    易判決處刑。
    理  由
一、被告固坦承於右開丁○○、戊○○被訴竊盜案件中，於檢察官偵查及法院審判時
    ，供前具結而為前開證述等情，惟矢口否認有偽證之犯行，辯稱：當天我確實有
    與丁○○、戊○○去口湖鄉青蚶村青蚶大排喝酒，但後來我有離開去買酒，在我
    回到現場之後，我就沒有看到他們二個人了，在我離開到我回到現場這段期間發
    生什麼事，我不知道。我並沒有偽證，我只是時間點沒有記憶清楚云云。經查：
  (一)丁○○、戊○○被訴竊盜案件業經判決確定：丁○○、戊○○與另一姓名年籍不
    詳之成年男子，基於意圖為自己不法所有之概括犯意聯絡，攜帶客觀上足供兇器
    使用之鋸子一支、扳手四支，於九十一年十月五日凌晨二時至二時三十分許之間
    ，在雲林縣口湖鄉土銀安檢站前碼頭，連續竊取均停放在該碼頭之乙○○所有、
    及黃中南持有之膠筏各一具，得手後均將上開膠筏駛往口湖鄉靠近青蚶橋南側之
    青蚶大排，並下手拆解該膠筏上之船外機。嗣因吳主發於同日凌晨二時許，在上
    開青蚶大排北側路旁，發現乙○○先前於同年月三日下午十六時許，在前開土銀
    安檢站旁失竊之車牌號碼Ｎ五─四三七五號自小客車一部，遂以電話通知乙○○
    前往辨認。於同日二時三十分許，乙○○到達現場時，因駐守在土銀安檢站之行
    政院海岸巡防署中部地區巡防局岸巡第四總隊四二大隊值勤哨兵黃立人發現有人
    駕駛乙○○所有之上開膠筏，覺得可疑，遂以電話通知乙○○其所有之膠筏可能
    遭竊之消息；且吳主發並告知乙○○先前有聽到膠筏馬達之聲音，甚為可疑等語
    ，乙○○與吳主發遂在上開青蚶大排北側堤防上發現戊○○、丁○○與另一姓名
    年籍不詳之成年男子等三人，在該大排之南側，正在拆解乙○○及黃中南所有上
    開膠筏上之船外機，因而聯手前往當場逮捕戊○○與丁○○二人後，報警查獲，
    並當場扣得鋸子一支、扳手四支及戊○○之手機一支；另一姓名年籍不詳之成年
    男子則趁機跳水逃逸等事實，業經證人乙○○於本院九十二年易字第一八七號丁○○、戊○○被訴竊盜案件（關於丁○○、戊○○所涉竊盜案件，以下簡稱前案
    ）時證稱：「我有一輛沒有牌照的車子放在分駐所（即土銀安檢站）附近，在案
    發前三天不見，當晚我朋友（吳主發）打電話給我說看到我的車子在大排那邊，
    我就過去看，發現真的是我的車子，而且引擎還是熱的，但是沒有人，吳主發告
    訴我說他有聽到有船外機的聲音，我們就到堤防上面看，就發現我的船停在對岸
    ，而且有人在船上面，然後，（我的船原本是停在分駐所前面），我們就騎摩托
    車繞到對岸，我們就下去，當時丁○○在我的膠筏上剛好要上來，戊○○是在堤
    岸上，我們聽到戊○○喊說『哥，有人來了，快走』，我們就抓到他們兩個人。
    從對岸過來看是有三個人，另外還有一輛黃中南的膠筏也被拖到現場，他的引擎
    座已經被鋸開了，我的引擎座也被鋸開了」及於本院審理時到庭證述：「我的朋
    友吳主發看到我的車停放在現場，所以大約在兩點多打電話給我，當時我在家。
    我到現場要十分鐘左右，我抓人時大約是兩點半左右，當時我在青蚶橋北岸，我
    走上堤防後看對岸，發現對岸的堤防上有一人，竹筏上又有二人，於是我就趕快
    從北岸騎機車到青蚶橋南岸抓人，有抓到兩個人，即丁○○及戊○○，另外我在
    抓人時有聽到落水的聲音，但是沒有看到人」等語明確，核與證人吳主發於前案
    偵、審中結證之情節相符；且與證人即土銀安檢站哨兵黃立人在前案警、偵訊中
    之證述情節一致，並有贓物領據二張附於前案警卷及鋸子一支、扳手四支、戊○○所有之手機一支於前案扣案可資佐證。再者，乙○○、吳主發在現場逮捕丁○○、戊○○二人後，經立即通知土銀安檢站人員前來處理時，丁○○、戊○○二
    人之家屬亦已向金湖派出所警員報案，致使上開派出所之警員與土銀安檢站人員
    幾乎同時到達現場之情，亦經證人乙○○於前案結證明確，另參酌丙○○於前案
    亦證稱：其出去買酒經過三、四十分鐘回到現場時，即未再發現丁○○、戊○○
    二人，只看到丁○○、戊○○二人之哥哥張世隆，經張世隆告知丁○○、戊○○
    二人已被逮捕等語之情節，足見現場除丁○○及戊○○二人外，確有第三人一同
    犯案，並脫逃後通知丁○○、戊○○之家人向警方報案，故證人吳主發、乙○○
    二人於前案證稱當時確實有看到三個人一起竊取膠筏及船外機等語，足信與事實
    相符，即前此本院及台灣高等法院台南分院亦均為相同之認定，而判決丁○○、
    戊○○有罪確定（本院判處丁○○有期徒刑一年二月，經上訴後，為台灣高等法
    院台南分院駁回其上訴確定；戊○○則為本院判處有期徒刑十月，緩刑三年，未
    經上訴而確定），此有本院九十二年度易字第一八七號、台灣高等法院台南分院
    九十二年度上易字第八九三號刑事判決各一份在卷可稽，被告對於上開事實亦不
    爭執，是丁○○、戊○○於前開時、地行竊之事實，自堪認定。
  (二)被告所辯，或與常情不符，或與丁○○、戊○○所述多有不符、矛盾之處，故被
    告所陳當天確實有與丁○○、戊○○去口湖鄉青蚶村青蚶大排喝酒云云，應非實
    情：
    1.就被告與丁○○、戊○○前往青蚶大排喝酒前會合之情節而言：被告先是於前
      案檢察官偵查時證稱：當天凌晨一時許，丁○○、戊○○二人來找我，因為很
      久沒有見面，我即邀他們至岸邊喝酒等語（見九十一年十二月十九日檢察官訊
      問筆錄第三十三頁），於前案本院審理中則證述：我認識丁○○、戊○○，他
      們二人有在九十一年十月五日晚上到我家來找我，應該是十月四日晚上，時間
      我不記得了，那時丁○○當兵回來，我剛被關出來，丁○○去看我。他們當天
      來找我時，是有人載他們過來的，是什麼人我不知道。那晚來找我時，丁○○
      、戊○○兩人都有過來，何人載他們的我不知道，因為我在睡覺了。他們來找
      我時沒有說什麼事，說要喝酒。他們只在我家待一會兒等語；丁○○、戊○○
      當天是如何來找我，因為時間已經過了很久（改稱），我在家睡覺，所以不知
      道是丁○○騎摩托車載戊○○來我家的等語（見九十二年六月十八日審判筆錄
      第六十八頁、第七十三頁），在本案本院行準備程序時又供陳：丁○○及戊○○所騎來找我的機車是我之前借他們的，車牌號碼我不知道，因為是我弟媳婦
      的，我借他們好幾天等語（見九十三年六月十八日準備程序筆錄），關於丁○○、戊○○往訪的時間、往訪的方式等節，前後證述已見不一；且與丁○○於
      前案審判中所陳：我當天晚上我騎一輛摩托車載戊○○去找丙○○，那輛機車
      是丙○○家裡的，機車停放在丙○○家裡的門口，丙○○知道，他沒有幫我們
      一起放機車，他只是看到我們放機車而已。我們當天去找丙○○時有進去他家
      中坐，坐多久不確定，大約半個小時左右，當我們到丙○○家中時，我不知道
      丙○○在做何事，我們到了他才出來等語（見九十二年六月十八日審判筆錄第
      七十一頁、第七十二頁反面）與於本院審理時到庭證稱：九十一年十月五日凌
      晨十二點到一點之間，我開始和丙○○在一起，因為當天我從部隊休假，而且
      他家裡有一部機車放在我家，所以我就找戊○○一起騎到丙○○他家還給丙○○，我還車時丙○○知道，我到他家時我有告訴他。我不知道那台機車是誰借
      的，我之所以知道那台機車是丙○○的，是因為他曾經騎那台機車到我家，丙○○並沒有主動要我騎機車到他家還，我還車是順便要去找他等語（見九十三
      年八月二十七日審判筆錄），以及戊○○於前案審判中所供陳：是我哥哥騎車
      載我去丙○○家裡的，機車放在丙○○家裡，還給丙○○，當初機車是丙○○
      借我們的等語（見九十二年七月七日審判筆錄第一一八頁反面）與於本院審理
      時到庭證述：九十一年十月四日晚上八、九點，我跟我哥哥丁○○去找丙○○
      還機車，我們把機車還給他時，他知道，他在家。機車是我哥哥丁○○向丙○○借的，我們去還機車並非丙○○主動要我們騎去還他，而是因為丙○○說只
      能借到那天等語（見九十三年八月二十七日審判筆錄），關於丁○○、戊○○
      往訪丙○○的目的（喝酒？還車？）、往訪的時間、往訪的方式、丙○○是否
      曾借機車給丁○○等情，亦有未符。
    2.就前往青蚶大排喝酒之時間及所使用之交通工具而言：被告於前案警訊時證述
      ：我約二時許自我住宅出發，當時我騎一部ＮＵＰ─八九八號重機車載丁○○
      與戊○○，約二時至三時許至青蚶大排堤防上飲酒等語（見九十一年十月五日
      警訊筆錄第二十四頁），於前案檢察官訊問時亦證稱：我邀丁○○、戊○○二
      人至岸邊喝酒，我們二點出發，我騎車載他們二人一起去等語（見九十一年十
      二月十九日檢察官訊問筆錄第三十三頁）；丁○○則於前案法院審判時供陳：
      我們大概一、二點到大排，我們去堤防時是丙○○用九十的機車（好像是金旺
      ），可以打速的，後面有鐵架，類似老式八十的載我們過去等語（見九十二年
      五月二十一日訊問筆錄第四十二頁、九十二年六月十八日審判筆錄第七十三頁
      ），又於本案本院審判時到庭證稱：我、丙○○及戊○○三人共騎一台機車到
      海邊，我們大約凌晨一點二十分左右離開丙○○家，該機車車牌我不知道，是
      八十ＣＣ，座椅是鐵做的，比較舊式的機車，要用腳踩排檔，廠牌是金旺，這
      台車和我還給丙○○的車是不一樣的，之所以不騎兩部機車去，是因為我們要
      去喝酒，如果喝醉酒了，無法把機車騎回來等語；戊○○則於本案本院審判時
      到庭證稱：我和丁○○在八、九點到丙○○家，在丙○○家待不超過半個小時
      ，就從丙○○家出發，由丙○○騎機車載我和丁○○去海邊喝酒，機車車牌號
      碼、排汽量、廠牌我都不知道，只知道是水藍色，不需要用腳踩煞車，現在一
      般在路上可以常常看到，坐墊是海綿做的，是很舊的機車，這部機車和我們還
      給丙○○的機車不是同一部，之所以只騎一部到現場，是因為騎一部就夠了等
      語（見九十三年八月二十七日審判筆錄），三人就出發前往青蚶大排的時間、
      所騎用之機車樣式均互見差異，且若丁○○、戊○○騎機車到被告家中返還之
      情屬實，則丙○○等三人前往青蚶大排時，大可騎用二部機車前往，不僅較為
      便利，且更為安全，尤以丙○○等三人既是前往大排喝酒，若酒後共騎一部機
      車，其危險性之高，毋待詞費，是丙○○等三人均供稱是共騎一部機車前往青
      蚶大排飲酒一節，顯與常情有違。
    3.就喝酒的確切地點而言：被告於前案本院審判到庭作證（九十二年六月十八日
      ）及於本案本院審判時（九十三年八月二十七日）所繪製其與丁○○、戊○○
      在青蚶大排上喝酒之位置，均顯示是在土銀安檢站東側，而丁○○、戊○○於
      本院審判時所繪製之喝酒位置，則均係在土銀安檢站之西側，此有位置圖四幀
      在卷可稽，三人就喝酒之位置所為之供述，顯然不同。
    4.就飲用酒類的瓶數、參與飲酒之人、飲酒的時間、酒瓶包裝等情節而言：被告
      於前案警訊時證稱：我騎乘一部重機車ＮＵＰ─八九八號載丁○○與戊○○，
      約晚上二時至三時許至青蚶大排堤防上飲酒。因為丁○○放假，所以他與他妹
      妹戊○○至我住處找我聊天，我當時提議一同買啤酒至海邊飲酒。我們在口湖
      鄉宜梧台十七線文光國小橋旁邊的一處檳榔店（店名不知）購買八瓶台灣鋁瓶
      裝之啤酒。我約二時許自我住宅出發至該處。我在該處停留約三十分許，詳細
      時間不確定，我就將買的酒喝完，我喝掉五瓶，丁○○喝三瓶。我喝完啤酒後
      至台十七線欲找檳榔攤購買啤酒，因為沒有找到可以買的檳榔攤，所以我就再
      返回該處找丁○○與戊○○，外出時間約三十分至四十分鐘許。我外出買酒時
      間約三十分至四十分許，我返回青蚶大排堤防上時，就未發現我的朋友在該處
      等語（見九十一年十月五日警訊筆錄第二十四頁至第二十五頁），於前案檢察
      官訊問時亦證稱：我當天約二時三十分左右離開現場。當天凌晨一時許，被告
      二人來找我，因為很久沒有見面，我即邀他們至岸邊喝酒，我們二點出發，我
      騎車載他們二人一起去，到了後我們即在岸上喝酒，喝到將近二點半，我又出
      去買酒，但我三點多回來，他們已經不在了等語（見九十一年十二月十九日檢
      察官訊問筆錄第三十三頁），於前案本院審判時則證述：丁○○、戊○○只在
      我家待一會兒。我先去檳榔攤買六瓶啤酒，後來我騎摩托車載他們兩人去金湖
      堤防喝酒，喝多久的時間我不確定，喝完後我說我再去買，大約有半個多小時
      左右。我們當天喝的啤酒是鋁罐包裝，我喝四瓶，戊○○、丁○○喝幾瓶我不
      知道，酒瓶後來丟在前面的河裡，就是人家放膠筏的河裡。我喝完後去買酒回
      來，大約半個小時，回到現場已經看不到他們了等語（見九十二年六月十八日
      審判筆錄第六十八頁以下），就飲用酒類的瓶數部分，前後所述已見不同，且
      與丁○○於前案警訊中所述：當時我和丙○○及戊○○在青蚶大排堤岸上喝酒
      。我於九十一年十月五日二時三十分至三時許才到青蚶大排喝酒等語（見九十
      一年十月五日警訊筆錄第二頁）、於前案本院審判中所陳：我們當天在堤防那
      邊喝臺灣啤酒，鋁罐，我喝了不到兩瓶，一瓶喝約一半，後來瓶子丟在河裡面
      ，我們的酒大約半個小時喝完，丙○○去買酒，我和我妹妹就在堤防上走，大
      約走了二十幾分鐘左右等語（見九十二年六月十八日審判筆錄第七十一頁以下
      ），以及在本院審判時到庭所證：我、戊○○及丙○○於當天帶八瓶罐裝啤酒
      到海邊喝，大約將近兩點到海邊，我們三人喝八瓶酒，我喝不到兩瓶，我妹妹
      喝一瓶，其他都是丙○○喝的，喝完大約二、三點左右，喝酒的時間應該有一
      個小時，之後丙○○就離開去買酒等語（見九十三年八月二十七日審判筆錄）
      ，就關於飲用酒類的瓶數、參與飲酒之人、飲酒的時間等節，均有不符，另與
      戊○○於前案本院審判時所供陳：我們當時由丙○○騎車載我們到堤防，當時
      買八瓶啤酒，我沒有喝啤酒，丙○○帶到現場的啤酒是玻璃罐裝等語（見九十
      二年七月七日審判筆錄第一一八頁）以及於本院審判時所證稱：當天只有丁○○及丙○○有喝酒，我沒有喝酒，大約喝了一、二個小時，因為我們邊喝酒邊
      講話，喝到大約凌晨二點多，喝完酒後，丙○○沒有馬上去買酒，我們又在那
      邊聊天，之後丙○○才出去買酒等語（見九十三年八月二十七日審判筆錄），
      就關於飲用酒類的瓶數、參與飲酒之人、飲酒的時間、酒瓶包裝等情節，亦多
      所出入，丁○○與戊○○所述，其間亦互見差異。
  (三)縱上所述，丙○○於前案檢察官訊問時及法院審判時所證述其與丁○○、戊○○
    前往青蚶大排飲酒之時間，既係在丁○○、戊○○行竊之時間，且丙○○所證述
    飲酒之前後情節，復與丁○○、戊○○所述多所出入，堪認丙○○於前案所證與
    丁○○、戊○○前往青蚶大排飲酒云云，應非事實，被告於前案就於案情有重要
    關係之「丁○○、戊○○於九十一年十月五日凌晨二時至二時三十分許之間，是
    否在雲林縣口湖鄉青蚶大排連續竊取乙○○所有及黃中南持有之膠筏各一具」之
    事項，證述在上開時間是與丁○○、戊○○共同飲酒，顯然是在製造丁○○、戊○○兩人之不在場證明，足以影響司法權行使之正確性，被告所辯：我並沒有偽
    證，我只是時間點沒有記憶清楚云云，顯係推諉之詞，委不足採，此外復有證人
    結文二紙附卷可參。本件事證明確，被告偽證之犯行可以認定。
二、按證人於執行審判職務之公署審判時，或於檢察官偵查時，對於案情有重要關係
    之事項，供前或供後具結，而為虛偽之陳述，即符合刑法第一百六十八條偽證罪
    之構成為要件。所謂於案情有重要關係之事項，係指該事實之有無，足以影響於
    裁判之結果者而言。證人就此種事項，如為虛偽之陳述，則有陷裁判於錯誤之危
    險，故以之為偽證罪，而科以刑罰。故核被告丙○○所為，係犯刑法第一百六十
    八條之偽證罪。被告先後於檢察官偵查中及本院審理中所犯偽證罪，偽證罪為侵
    害國法家法益之犯罪，其罪數應以訴訟之件數為準，是被告雖先後二度偽證，然
    僅一件訴訟，應論以單純一罪，無連續犯罪之可言（最高法院七十二年度台上字
    第三三一一號判例參照）。從而，被告先後於檢察官偵查中及本院審理中所犯偽
    證罪，仍屬侵害同一法益，為接續犯，應以一罪論，並比較其於偵查及審判中偽
    證之情節，以於審判中具結後而偽證較重，而為如主文所示之諭知。又被告前於
    八十七、八十八年間，因公共危險及傷害案件，分別為法院判處有期徒刑一年二
    月、五月，經定應執行有期徒刑一年七月，自九十年五月七日刑期起算，指揮書
    執畢日期為九十一年七月六日，於九十一年六月三十日縮短刑期執行完畢，此有
    臺灣高等法院被告全國前案紀錄表在卷可憑，其受有期徒刑執行完畢五年以內再
    犯本件有期徒刑以上之罪，為累犯，應依刑法第四十七條之規定加重其刑。爰審
    酌被告前有盜匪、公共危險、傷害、妨害公務等前案紀錄，素行不佳；在檢察署
    及法院經過莊嚴的具結程序後，猶仍徇私為虛偽陳述，妨害司法權行使之正確性
    ，並浪費司法資源，惡性非輕，幸該刑事案件未採用其證詞而免誤判情形，且犯
    後仍否認犯行，態度不佳；惟慮及被告新婚未幾，小孩即將出生，以及被告僅國
    中學歷、目前在家種田等一切情狀，量處如主文所示之刑，以示警惕。
據上論斷，應依刑事訴訟法第四百五十二條、第二百九十九條第一項前段，刑法第一
百六十八條、第四十七條，判決如主文。
本案經檢察官甲○○到庭執行職務。
中      華      民      國     九十三     年      九      月    十      日
                                   臺灣雲林地方法院刑事第五庭
                                       審判長法  官  陳定國
                                             法  官  許佩如
                                             法  官  李明益
右正本證明與原本無異。
如不服本判決，應於判決送達後十日內向本院提出上訴狀( 應附繕本 )。
                                             書記官  莊正彬
中      華      民      國     九十三  年      九      月    十      日
附錄法條：
中華民國刑法第一百六十八條
 (偽證罪)
於執行審判職務之公署審判時或於檢查官偵查時，證人、鑑定人、通譯於
案情有重要關係之事項，供前或供後具結，而為虛偽陳述者，處七年以下
有期徒刑。
